【裁判字號】    97,簡,28
【裁判日期】    970512
【裁判案由】    綜合所得稅
【裁判全文】
高雄高等行政法院簡易判決
                                97年度簡字第28號
原      告  甲○○
被      告  財政部高雄市國稅局
代  表  人  乙○○  局長
上列當事人間綜合所得稅事件，原告不服財政部中華民國96年12
月6日台財訴字第09600429100號訴願決定，提起行政訴訟，本院
判決如下：
    主  文
原告之訴駁回。
訴訟費用由原告負擔。
    事實及理由
一、緣原告辦理94年度綜合所得稅結算申報，列報本人、配偶、
    母親及胞弟等6人之免稅額計新台幣（以下同）481,000元。
    被告以其胞弟徐道澤已於民國93年9月27日死亡，不符規定
    ，乃予剔除免稅額74,000元。又原告漏報營利、利息、其他
    及財產交易等所得計111,757元，及虛列已死亡扶養親屬徐
    道澤之免稅額74,000元。被告依法核定漏稅額27,017元，並
    按所漏稅額裁處1倍罰鍰27,000元（計至百元）。原告不服
    ，申經復查結果，未獲變更，提起訴願，亦遭決定駁回，原
    告對罰鍰部分仍表不服，遂提起本件行政訴訟。
二、原告起訴意旨略謂：原告94年度未拿到國稅局網路申報查調
    所得資料之磁碟片，而財政部認為有簽名即表示有領取，應
    有認知上差距，原告漏報所得111,757元之漏稅款，已於96
    年10月2日繳納，並無爭議。因原告重複使用前一年度綜合
    所得稅網路申報磁碟片致產生所得漏報情事，實無違法故意
    ，因係第一次採電腦報稅，認知磁碟片可重複使用而造成漏
    報所得，雖有過失，責任亦非全在原告，應依比例原則減輕
    處罰。乃提起本訴聲明求為判決撤銷訴願決定及原處分云云
    。被告答辯意旨略謂：（一）原告94年度綜合所得稅結算申
    報，虛列扶養已死亡胞弟徐道澤之免稅額74,000元，並漏報
    營利、利息、其他其財產交易等所得計111,757元，違反所
    得稅法第71條第1項規定，嗣經被告查得，取具綜合所得稅
    結算申報書、各類所得扣繳暨免扣繳憑單、股利及戶籍資料
    等附案佐證，違章事證明確，被告依法核定漏稅額27,017元
    ，並按所漏稅額處以1倍罰鍰27,000元，並無違誤。（二）
    原告於94年5月23日至被告所屬稽徵所查調所得資料，原告
    並簽名領取本年度所得資料參考清單及磁碟片乙張無訛，此
    有原告查調本年度所得資料申請書附卷可稽，足證其所訴未
    拿到本年度所得資料磁碟片，核難採據。次查，原告93年度
    綜合所得稅結算申報，係採網路結算申報，列報當年度之醫
    藥及生育費扣除額691元、自用住宅購屋借款利息扣除額31,
    754元及殘障特別扣除額222,000元，與94年列報之醫藥及生
    育費扣除額3,790元、自用住宅購屋借款利息扣除額1,775,
    300元及殘障特別扣除額148,000元亦有不同，足見原告主張
    本年綜合所得稅結算申報係第一次採電腦報稅，事實不符。
    另查納稅義務人向稽徵機關查調之所得資料，僅供申報時參
    考，如尚有其他來源之所得資料，仍應依法辦理申報，此於
    查調所得前已特別提醒納稅義務人注意。是原告查調之所得
    資料參考清單既有系爭漏報所得，並為原告所不爭執，則其
    於匯入所得資料進行網路申報時仍應盡其核對義務。末查原
    告委託被告所屬之工讀生以協助辦理結算申報，亦有經其簽
    名同意之本年度綜合所得稅電子（網路）申報收執聯影本附
    案，按代理人申報之行為，對原告直接發生效力，代理人如
    有漏報所得情事，仍應對原告處罰，原告尚不得以委託工讀
    生代辦為由，藉口免罰，此參照財政部68年3月9日台財稅第
    31493號函釋自明。且被告以工讀生協助納稅義務人辦理結
    算申報，係屬便民服務之性質，原告既自承提供工讀生重複
    使用93年度磁碟片，又未再次查對確認申報內容是否已將所
    得資料參考清單上所載之系爭漏報所得予以申報，致發生漏
    報情事，縱非故意，核有過失責任。是本件經審酌原告之違
    章情節後，並無免罰或減輕處罰之適用規定，被告依首揭規
    定，按所漏稅額處1倍之罰鍰27,000元，並無違誤，乃聲明
    求為判決駁回原告之訴等語。
三、按「依本法或稅法規定應處罰鍰之行為，其情節輕微，或漏
    稅在一定金額以下者，得減輕或免予處罰。前項情節輕微、
    金額及減免標準，由財政部擬訂，報請行政院核定後發布之
    。」稅捐稽徵法第48條之2條規定甚明。次按「納稅義務人
    應於每年5月1日起至5月31日止，填具結算申報書，向該管
    稽徵機關，申報其上一年度內構成綜合所得總額．．之項目
    及數額，以及有關減免、扣除之事實，並應依其全年應納稅
    額減除．．扣繳稅額及可扣抵稅額，計算其應納之結算稅額
    ，於申報前自行繳納。」、「納稅義務人已依本法規定辦理
    結算申報，但對依本法規定應申報課稅之所得額有漏報或短
    報情事者，處以所漏稅額2倍以下之罰鍰。」分別為所得稅
    法第71條第1項前段及第110條第1項所明定。
四、原告94年度綜合所得稅結算申報，虛列扶養已死亡胞弟徐道
    澤之免稅額74,000元，並漏報營利、利息、其他其財產交易
    等所得計111,757元，違反所得稅法第71條第1項規定，有原
    告綜合所得稅結算申報書、各類所得扣繳暨免扣繳憑單、股
    利及戶籍資料等附案佐證，違章事證明確，洵堪認定，被告
    依法核定漏稅額27,017元，並按所漏稅額處以1倍罰鍰27,00
    0元，揆諸首揭規定，尚非無據。
五、原告雖主張其94年度未拿到國稅局網路申報查調所得資料之
    磁碟片，而重複使用前一年度磁碟片致產生所得漏報情事云
    云。然查，原告業於94年5月23日至被告所屬稽徵所查調所
    得資料，原告並簽名領取本年度所得資料參考清單及磁碟片
    乙張無訛，此有原告查調本年度所得資料申請書附卷可稽，
    原告空言否認收受94年度所得資料磁碟片，尚難信實。再者
    ，我國個人綜合所得稅係採主動誠實申報制度，此參前揭所
    得稅法第71條第1項前段規定即明。納稅義務人於辦理綜合
    所得稅申報時，應將其上一年度內構成綜合所得總額之項目
    及數額全數申報，於依法申報並計算有關減免、扣除之數額
    後，計算得其全年應納稅額後，復就其經扣繳稅額及可扣抵
    稅額，計算其應納之結算稅額，易言之，納稅義務人有將所
    得全數申報並正確計算其全年應納稅額及應納之結算稅額之
    義務。是納稅義務人向稽徵機關查調之所得資料，僅供申報
    時參考，如有各項來源之所得資料，仍應據實辦理申報。經
    查，本件申報案件係經原告委託被告所屬之工讀生以協助辦
    理結算申報，有經原告簽名同意之94年度綜合所得稅電子（
    網路）申報收執聯影本附於原處分可憑。該代理申報之行為
    ，對原告本人發生效力，是在代理人於匯入所得資料進行網
    路申報時，原告即有核對之責並將各項來源所得據實申報之
    義務，此為原告公法上應盡之義務。然查，原告自承提供工
    讀生重複使用93年度磁碟片，就此部分原告已有疏失，此外
    ，原告復未查對確認申報內容是否已將所得資料參考清單上
    所載之系爭漏報所得予以申報，致發生漏報情事，原告縱非
    故意，亦有過失責任。被告對於原告裁處罰鍰，即非無憑，
    原告尚不得以委託工讀生代辦為由，藉口免罰。又此裁罰倍
    數係在法律規定範圍，核屬被告之行政裁量權範圍內，並無
    行政訴訟法第4條第2項逾越權限或濫用權力之違法情事，亦
    無過重或手段不相當違反比例原則情形，原告執此爭執，亦
    乏所據。被告依首揭規定，按所漏稅額處1倍之罰鍰27,000
    元，並無違誤。
六、綜上所述，原告之主張既無足採，則本件被告以原告漏報營
    利、利息、其他及財產交易等所得計111,757元及虛列已死
    亡扶養親屬徐道澤之免稅額74,000元，因認原告逃漏稅額27
    ,017元，乃按所漏稅額裁處1倍罰鍰27,000元（計至百元）
    ，並無違誤。訴願決定遞予維持，亦無不合。原告提起本件
    訴訟求予撤銷訴願決定及原處分，為無理由，應予駁回。又
    本件事證已臻明確，兩造其餘攻擊防禦方法，均核與本件判
    決結果不生影響，爰不一一論述。另本件屬簡易事件，爰不
    經言詞辯論為之。
七、據上論結，本件原告之訴為無理由，依行政訴訟法第236條
    、第233條第1項、第195條第1項後段、第98條第1項前段，
    判決如主文。
中    華    民    國    97    年     5    月   12     日
              高雄高等行政法院第一庭
                               法 官  蘇  秋  津
以上正本係照原本作成。
如不服本判決，應於送達後20日內，向本院提出上訴狀並表明上
訴理由，如於本判決宣示後送達前提起上訴者，應於判決送達後
20日內補提上訴理由書（須按他造當事人人數附繕本）。
中    華    民    國    97    年     5    月   12     日
                              書記官  洪  美  智
附註：
行政訴訟法第235條（第1項、第2項）：
對於適用簡易程序之裁判提起上訴或抗告，須經最高行政法院之
許可。
前項許可，以訴訟事件所涉及之法律見解具有原則性者為限。


司法院資訊處製作；財團法人民間司法改革基金會備份。
